【裁判字號】    98,上易,818
【裁判日期】    980407
【裁判案由】    詐欺
【裁判全文】
臺灣高等法院刑事判決                 98年度上易字第818號
上  訴  人
即  被  告  乙○○
上列上訴人因詐欺案件，不服臺灣板橋地方法院97年度易字第
3460號，中華民國98年2月18日第一審判決（起訴案號：臺灣板
橋地方法院檢察署97年度偵字第28630號），提起上訴，本院判
決如下：
    主  文
上訴駁回。
    理  由
一、按刑事訴訟法第350條、第361條、第362條、第367條規定，
    不服地方法院之第一審判決而上訴者，須提出上訴書狀，並
    應敘述具體理由，為上訴必備之程式；其所提出之書狀未敘
    述上訴理由，或僅曾以言詞陳述上訴理由者，均應於上訴期
    間屆滿後20日內補提理由書於第一審法院。倘上訴人已提出
    上訴理由，但所提非屬具體理由者，應由第二審法院以上訴
    不合法律上之程式，判決駁回之。而所謂具體理由，必係依
    據卷內既有訴訟資料或提出新事證，指摘或表明第一審判決
    有何採證認事、用法或量刑等足以影響判決本旨之不當或違
    法，而構成應予撤銷之具體事由，始克當之；倘僅泛言原判
    決認定事實錯誤、違背法令、量刑失之過重或輕縱，而未依
    上揭意旨指出具體事由，或形式上雖已指出具體事由，然該
    事由縱使屬實，亦不足以認為原判決有何不當或違法者，皆
    難謂係具體理由，俾與第二審上訴制度旨在請求第二審法院
    撤銷、變更第一審不當或違法之判決，以實現個案救濟之立
    法目的相契合，並節制濫行上訴。
二、經查：本件原判決以被害人甲○○之指訴、卷附中華郵政公
    司自動櫃員儲戶交易明細表、被告國泰世華銀行帳戶（下稱
    系爭帳戶）交易明細資料為據，認定被告確有詐欺取財之幫
    助犯犯行，有刑法第30條第2項之減輕事由，並審酌被告提
    供帳戶予詐欺者使用，助長詐欺犯罪，擾亂金融交易秩序，
    並使犯罪追查趨於複雜，及被害人所受之損害，被告犯後猶
    飾詞圖卸，態度非佳等一切情狀，量處有期徒刑2月，並諭
    知易科罰金以新台幣1千元折算1日之折算標準等情，均已詳
    敘所憑證據、認定理由及量刑依據。從形式上觀察，原判決
    並無認定事實錯誤、量刑瑕疵或違背法令之情形可言。
三、上訴人即被告乙○○提起上訴，所提書狀敘明上訴理由雖以
    ：被告係於民國97年9月初遺失系爭金融卡，被告若有任何
    不法行為，應不至於在被害人甲○○被詐騙29988元後之97
    年9月8日即向國泰世華銀行聲請掛失之理，且被告尚有其他
    銀行之提款卡，豈有僅將國泰世華銀行提款卡提供詐騙集團
    使用，而置其他提款卡被凍結禁止使用之理？被告至今仍在
    伸凰公司任職，並在其分公司擔任經理之職，與妻年收入百
    萬元，絕無為區區小利貪圖而出售提款卡予詐騙集團利用之
    理，且被告未曾犯罪，請給予緩刑云云。惟查：
  (一)細繹被告於國泰世華銀行之系爭帳戶於97年6月30日餘額原
    為760元，於97年9月5日提領706元，致帳戶之存款餘額僅剩
    54元，此有該帳戶存摺存款交易查詢在卷可憑（偵卷第41、
    42頁），可徵該帳戶於97年9月5日至被害人甲○○於同年月
    7日將被詐騙款項轉入該帳戶時，該帳戶內存款餘額甚低，
    此情形與提供帳戶予詐欺集團使用之人，唯恐帳戶餘額遭詐
    欺集團提領，提所提供之帳戶或為新開立帳戶、或為甚少使
    用且帳戶餘額甚低之帳戶之行徑相符。
  (二)被告雖辯稱系爭帳戶係其任職伸凰公司之薪資帳戶，該帳戶
    之金融卡係於97年9月初遺失云云。然觀諸系爭帳戶之交易
    明細資料，該帳戶案發前最後1次現金存入之時間為97年6月
    27日（偵卷第41頁），距案發時已隔約2個月餘，與每個月
    均會核發薪資之社會常情有間，被告對此則於偵訊時陳稱：
    因當時薪資少，所以公司直接給伊現金等語（偵卷第33頁）
    ，故系爭帳戶於案發時顯已非供被告薪資轉帳使用。至於被
    告主張該金融卡係於97年9月初遺失，其上並載有該金融卡
    之密碼，被告卻遲至97年9月8日才去聲請掛失，此與一般人
    對金融卡係關個人財產權益保障，故有妥為保管及防止他人
    任意使用，如落入不明人士手中，極易被利用為與財產犯罪
    有關之工具，如有遺失，即應儘速辦理掛失之認知不符。且
    本院辦理此類型案件於職務上所知悉，此種案件之被告因猶
    恐其幫助詐欺之犯行遭獲悉，大都會於交付帳戶資料予詐騙
    集團後幾日，即至銀行辦理掛失，欲藉此逃避其刑事責任，
    故被告於詐欺集團詐騙被害人甲○○後，才去辦理系爭帳戶
    之掛失，並無礙其犯行之成立。
  (三)被告雖提出其尚有臺北縣板橋市農會、板橋海山郵局之帳戶
    ，惟被告僅提出上揭帳戶之存摺封面，並未得見其內存摺明
    細之餘額，此部分帳戶資料無足為被告有利之認定。且被告
    將系爭帳戶交予詐騙集團時，未必能預見其其他帳戶亦會被
    列為警示帳戶，何況縱被列為警示帳戶，只要能證明其他帳
    戶內存款與詐欺集團無關，並不致影響被告其他帳戶之權益
    ，故被告執此抗辯，顯無理由。
  (四)被告雖請求宣告緩刑，惟是否宣告緩刑，法院本屬有權自由
    斟酌決定，縱未宣告緩刑，亦不生不適用法則或其他違背法
    令之問題，上訴人不得任意指摘為違法（最高法院92年度台
    上字第2117號判決意旨參照）。
四、被告上訴，猶執與原審相同辯詞，卻未依卷內既有訴訟資料
    或提出新事證，指摘或表明原審判決有何採證認事、用法或
    量刑等足以影響判決本旨之不當或違法，揆諸上開說明，自
    非屬得上訴第二審之具體事由。因認本件上訴不合上訴之法
    律程式，應予駁回，並不經言詞辯論為之。
據上論斷，應依刑事訴訟法第367條前段、第372條，判決如主文
。
中    華    民    國    98    年    4     月    7     日
                  刑事第二庭審判長法  官  洪光燦
                                  法  官  李麗玲
                                  法  官  林恆吉
以上正本證明與原本無異。
不得上訴。
                                  書記官  陳盈璇
中    華    民    國    98    年    4     月    7     日


司法院資訊處製作；財團法人民間司法改革基金會備份。
